臺灣高等法院臺南分院民事判決　九十三年度再易字第一五號　　Ｋ
　　　再審　原告　光揚工程股份有限公司
　　　法定代理人　乙　○○○
　　　訴訟代理人　陳　純　仁　律師
　　　再審　被告　港富實業有限公司
　　　法定代理人　甲　○　○
　　　訴訟代理人　黃　紹　文　律師
　　　　　　　　　黃　溫　信　律師
右當事人間請求給付買賣價金事件，再審　原告對於中華民國九十三年二月十七日本
院第二審確定判決（九十二年度上易字第二九五號‧台灣台南地方法院九十二年度訴
字第七三四號），提起再審之訴，本院判決如左：
　　　　主　　文
再審之訴駁回。
再審訴訟費用由再審原告負擔。
　　　　事    實
甲、再審原告方面：
一、聲明：求為判決(一)台灣高等法院台南分院九十二年度上易字第二九五號及台灣台
    南地方法院九十二年度訴字第七三四號不利再審原告部分之判決均廢棄。(二)再審
    被告於台灣台南地方法院九十二年度訴字第七三四號判決不利再審原告之請求駁
　　回。(三)再審訴訟費用及台灣高等法院台南分院九十二年度上易字第二九五號、台
　　灣台南地方法院九十二年度訴字第七三四號判決之訴訟費用均由再審被告負擔。
二、陳述：
  (一)再審原告支付系爭買賣契約之價金，均係由再審被告將請款憑證寄送交王見得，
    再由王見得代理再審被告向再審原告簽收請領買賣價金，依此方式，再審被告已
    取得買賣價金新台幣（下同）五百十七萬五千四百二十六元，此為再審被告所不
    否認，再審原告基於信賴原則，認王見得係再審被告之代理人，續以上開方式向
    再審被告支付價金。又再審被告主張當時王見得另有代理全得營造有限公司（下
    稱全得公司）向再審被告購買混凝土，並由王見得支付貨款，惟未提出相關積極
    證據證明上開事實，原確定判決依循再審被告片面之主張，逕認王見得其後向再
    審被告支付之價金五百七十六萬中償還再審原告之部分僅為三百二十六萬四千元
    ，即故為忽略再審被告應負舉證之責任，並故為排除王見得代理（或表見代理）
    再審被告向再審原告請領貨款之身分，即屬判決未適用民事訴訟法第二百七十七
    條舉證責任分配之再審事由。
  (二)王見得於澎湖地方法院之同一事件（九十一年度訴字第七一號）中曾稱：「原告
　　（即再審被告）現在沒有拿到的貨款，都是我自己叫的貨」，依民法第二百零八
　　條之規定，縱認王見得於同時期尚有其他款項須向再審被告給付，王見得已明確
　　表示其選擇先償付再審原告之貨款至明，足證王見得給付款五百七十六萬元中，
　　已包含再審原告所有應付價金。原確定判決未理會上開事實與法律規定，自有判
　　決未適用民法第二百零八條之再審事由。
  (三)再者，王見得曾交付合計四百零六萬一千二百二十五元之支票五張予再審被告，
    再審被告雖稱上開五張支票嗣經提示未兌現云云，惟再審被告實際並未如期提示
    ，另由王見得簽發三張支票予再審被告，上述法律關係之變更，應與再審原告無
    涉，再審原告既已證明上開五張支票所載之貨款已交由王見得代理再審被告收受
    ，嗣王見得再行換票，已由兩造間存在之買賣價金關係，另行轉換成再審被告與
    王見得間之借貸或票據上關係。原確定判決逕為不利再審原告之認定，亦有未適
    用民法第三百條、第四百七十四條、第四百八十一條及票據法第五條之規定。
  (四)再審被告請求票款所憑之二紙支票，係王見得所簽發，無再審原告之背書。次查
    ，再審被告自民國（下同）九十年八月起向再審原告請領貨款至九十一年一月合
    計開立統一發票十四張，分六次請領總金額九百七十五萬七千六百零一元，均由
    王見得以現金或轉帳方式收受後，再以其名義分十一張支票支付予再審被告，核
    除最後一筆九十一年一月三十一日金額五十二萬零九百五十元，王見得將之併入
　　其與再審被告之其他貨款外，其他請領金額與王見得所支付之票載金額均符，足
　　見再審原告已足額向再審被告付款九百七十五萬七千六百零一元。王見得另向再
　　審被告支付之系爭二紙支票，業與再審原告無涉。再審原告於原確定判決事件審
　　理時曾提出系爭買賣合約書及相關憑證、發票等，以證明再審原告確已付款及系
　　爭退票之債權債務僅存在於再審被告與王見得間，惟原確定判決對此等證據漏未
　　審酌，顯係就足以影響於判決之重要證據漏未審酌。
  (五)再審原告於九十三年三月十九日發現再審被告向再審原告請款之信封及王見得付
　　款之新證據，再審被告之請款文件均寄交王見得或其會計，而非再審原告之住所
　　，足以證明再審被告與王見得之委任收款關係。再審原告於同日亦發現王見得與
　　再審被告之付款傳票及支票影本，其上亦附有再審被告之發票，足證再審被告委
　　任王見得前來收款或同意王見得之債務承擔。此二份新證物如經斟酌，應可對再
　　審原告為有利之判決，為此依民事訴訟法第四百九十六條第一項第十三款提起再
　　審之訴。
三、證據：提出買賣合約影本、銀行存摺領款紀錄影本共二十一頁、信封影本二紙、
    傳票、發票等共十七頁為證。
乙、再審被告方面：
一、聲明：求為判決(一)再審之訴駁回。(二)再審訴訟費用由再審原告負擔。
二、陳述：
  (一)民事訴訟法第四百九十六條第一項第一款所謂適用法規顯有錯誤者，係指確定判
    決所適用之法規顯然不合法律規定，或與司法院現尚有效及大法官會議之解釋，
    或本院尚有效之判例顯然違反者而言，並不包括消極的不適用法規之情形在內，
    最高法院六十年台再字第一七０號著有判例，再審原告指原確定判決有不適用同
    法第二百七十七條及民法第二百零八條之規定，參諸上揭判例意旨，自不符再審
    之要件。本件之爭點仍在於王見得究係為再審原告或再審被告之代理人，再審原
    告主張王見得係再審被告之代理人，故款項交付予王見得即生清償之效力，此部
　　分自應由再審原告負舉證之責任。就此點原確定判決於理由三項下已明白闡述，
　　王見得係再審原告、而非再審被告之代理人，其復未將款項交付予再審被告，自
　　不生清償效力之心證之理由，是原確定判決於事實認定顯難認有違反民事訴訟法
　　第二百七十七條之舉證責任分配情事。
  (二)民法第二百零八條係關於選擇之債之規定，與本件爭執應無關連，又王見得於清
    償款項時並未指定優先抵充之債務，故應依民法第三百二十二條定其清償債務之
    範圍，原確定判決亦已就此詳為說明，自無適用法規錯誤之再審情事。
  (三)次查，關於原確定判決附表二編號五之五張支票，該判決已審認王見得雖有交付
    上開支票予再審被告，但事實上未兌現，另同附表編號六買賣價金五十二萬零九
    百五十元部分，王見得另開立附表四編號三金額六十八萬元之支票予再審被告（
　　該金額另含全得公司之貨款十五萬九千八百七十五元，零頭八百二十五元捨棄）
　　，但亦未兌現，再審原告應給付予再審被告之債務自尚未消滅。是原確定判決自
　　無再審原告主張之重要證據漏未審酌之情事。
　(四)再審原告主張再審被告向其請款之信封及王見得付款之新證據部分，與民事訴訟
　　法第四百九十六條第一項第十三款之要件不符。蓋原確定判決已於理由欄項下說
　　明，本件買賣既係由再審原告委任王見得處理並監工，則再審被告將請款發票寄
　　至工地（非再審原告地址）交由王見得向再審原告請款，乃事理之常，況再審原
　　告提出之信封，亦係載明由再審原告收受，故上開信封顯難認係證明新事實之新
　　證據，亦難使再審原告受較有利之裁判。
      理     由
一、按民事訴訟法第四百九十六條第一項第一款所謂「適用法規顯有錯誤」者，係指
    確定判決所適用之法規顯然不合於法律規定，或與司法院現尚有效及大法官會議
    之解釋、或最高法院尚有效之判例顯然違反者而言，並包括確定判決消極的不適
    用法規，顯然影響裁判者在內，此觀之最高法院六十年台再字第一七０號判例及
    大法官會議釋字第一七七號解釋自明。而同法第四百九十六條第一項第十三款所
    謂之「未經斟酌之證物或得使用該證物者」，必須是事實審言詞辯論終結前已存
    在，當事人不知有此，致未經斟酌，現始知之者而言；當事人以發見新證據為聲
    請再審之原因者，必以其新證據若經法院斟酌可受較有利益之裁判者為限，亦有
    最高法院十七年台上字第一０八一號、二十九年台上字第一００五號判例可資參
    照。另同法第四百九十七條規定不得上訴於第三審法院之事件，如就足影響於判
    決之重要證物，漏未斟酌，固亦得提起再審之訴。惟所謂「重要證物漏未斟酌」
    ，係指當事人在前訴訟程序已經提出，第二審確定判決漏未於判決理由中斟酌者
    而言；申言之，該項證物如經斟酌，原判決將不致為如此之論斷，若縱經斟酌亦
    不足影響原判決之內容，或原判決曾於理由中說明其為不必要之證據者，均與本
    條規定之要件不符。
二、再審原告起訴主張「依再審被告以往請領款項方式，足證王見得為再審被告之代
    理人，且再審被告未證明王見得支付之價金五百七十六萬元中含有全得公司之部
    分款項，詎原確定判決率以系爭買賣價金再審原告亦認已「請王見得付清了」及
    「王見得於該（曾文溪寮堤防工程）中任現場監工，並代理光揚公司處理工程
    現場事宜」，而王見得未將再審原告之款項轉付再審被告，再審原告復未能提出
    其他證據證明王見得係再審被告之代理人，亦未能證明王見得與再審被告曾特別
    約定其受領票款後，該買賣價金債務即歸於消滅，本件自屬新債清償，而本件新
    債務（票據債務）既未履行，再審原告原買賣價金債務自不消滅等情，顯有消極
    不適用民事訴訟法第二百七十七條舉證責任、民法第二百零八條、第三百條、第
    四百七十四條、第四百八十一條及票據法第五條之規定，爰就再審原告之主張分
    述之：
　(一)再審原告主張原確定判決消極未適用違反民事訴訟法第二百七十七條規定部分：
    查本案重要爭點，在於「王見得究係為再審原告或再審被告之代理人」，再審原
    告雖主張王見得係再審被告之代理人，故再審原告將款交付王見得時即生清償之
    效力云云。惟原確定判決，經斟酌全辯論意旨及調查證據之結果，已認定王見得
    係再審原告之代理人，並非再審被告之代理人，其判決理由載明：「本件上訴人
    （即再審原告）主張如附表二編號五、六之買賣價金，已由被上訴人（即再審被
    告）之代理人王見得領取，並提出經王見得簽收之支出憑單為證，然為被上訴人
    所否認，則上訴人光揚公司就清償之事實自應負舉證之責。查被上訴人於九十一
    年十月間曾向台灣澎湖地方法院起訴請求上訴人及王見得給付系爭貨款及票款（
    案號：九十一年度訴字第七一號），嗣撤回其訴，上訴人於該事件審理中自認：
    『．．我向被上訴人所購的混凝土價款，我都有按照被上訴人所請的款項，請王
    見得付清了．．工地現場我們都是有事情去找王見得處理，他本身也是經營營造
    業的，所以如果需要混凝土也都是由王見得直接去叫貨，王見得叫的貨，被上訴
    人也會直接送到．．我們的工地去，要付款時，都是被上訴人寄發票給王見得，
    抬頭開光揚公司。再由王見得拿發票向我們請款，我們再付款給王見得，由王見
    得去和被上訴人處理．．』等語（見台灣澎湖地方法院九十一年度訴字第七一號
    卷第二四頁）。且上訴人於本件原審言詞辯論時亦具狀自認：『王見得於該（曾
　　文溪寮堤防工程）中任現場監工，並代理光揚公司處理工程現場事宜．．』（
　　見原審卷第一五三頁），足見本件買賣係由上訴人委任王見得處理，且委任王見
　　得在工地現場監工，則被上訴人將請款統一發票寄至工地現場交由王見得向上訴
　　人請款，乃事理之常，難謂被上訴人有何行為足以令上訴人認為王見得係被上訴
　　人之代理人」《參見本院原確定判決第九頁第八行至第十頁第四行》。依上所述
　　，原確定判決依再審原告上揭自認及再審被告請款之統一發票等證據，據以認定
　　「系爭買賣係由再審原告委任王見得處理，難謂再審被告就系爭買賣有授與王見
　　得代理權之事實存在，再審原告主張王見得有代理再審被告收款之權，自屬無據
　　；王見得既未將款交付予再審被告，自不生清償之效力。」，難認有消極不適用
　　民事訴訟法第二百七十七條舉證責任分配之規定。
　(二)再審原告主張原確定判決消極未適用民法第二百零八條規定部分：
    再審原告主張王見得於澎湖地方法院之同一案件中曾稱「原告（再審被告）現在
    沒有拿到的貨款，都是我自己叫的貨」，依民法第二百零八條「於數宗給付中得
    選定其一者，其選擇權屬於債務人。但法律另有規定或契約另有訂定者，不在此
    限。」規定，王見得既已明確表明其選擇先償付再審原告之貨款至明，足證王見
    得已給付款五百七十六萬元中，已包括再審原告所有應付之價金，原確定判決有
    未適用民法第二百零八條規定之再審事由云云。
    茲查原確定判決就再審原告上開抵充之主張，業於理由欄載明「王見得於台灣澎
    湖地方法院九十一年度訴字第七一號事件審理中亦陳稱，上訴人之貨款均已給付
    ，現積欠被上訴人之債務均為其自己之債務云云，惟王見得關於此部分之陳述究
    係因其已自上訴人處受領該部分貨款，致其認積欠被上訴人之債務均應由其負責
　　？或係其於清償時即已指定應清償被上訴人或全得公司名義之債務？尚有疑義。
　　參諸王見得將被上訴人及全得公司名義兩家公司所積欠之貨款合併計算，並簽發
　　如附表四所示之支票以代清償，自難以王見得上開語意未明之陳述，遽認王見得
　　於清償時，已經指定先抵充上訴人之債務，而上訴人復未能舉證證明王見得有此
　　指定，則依上開說明，王見得之清償，自應依民法第三百二十二條之規定，定其
　　應抵充之債務。按對於一人負擔數宗債務而其給付之種類相同者，如清償人所提
　　出之給付，不足清償全部債額時，由清償人於清償時，指定其應抵充之債務。清
　　償人不為指定者，依下列之規定，定其應抵充之債務：（一）債務已屆清償期者
　　，儘先抵充。（二）債務均已屆清償期或均未屆清償期者，以債務之擔保最少者
　　，儘先抵充；擔保相等者，以債務人因清償而獲益最多者，儘先抵充；獲益相等
　　者，以先到期之債務，儘先抵充。獲益及清償期均相等者，各按比例，抵充其一
　　部。民法第三百二十一條、第三百二十二條分別定有明文。查王見得係於九十一
　　年四月二十日清償二百五十四萬元，又於九十一年六月十二日清償一百五十四萬
　　元，共計四百零八萬元，而王見得於清償時未指定抵充何筆債務，已如前述，則
　　王見得所為之清償抵充債務，自應依下列法則決之：（一）王見得為清償上訴人
　　及全得公司名義積欠被上訴人之貨款所簽發如附表二編號五及附表三所示之支票
　　發票日均為九十一年三月二十五日，而尾款部分雖均未約定清償期，然王見得既
　　將上訴人及全得公司名義兩家公司所積欠之尾款部分，以附表四編號三之支票清
　　償，則應認該支票之發票日九十一年六月十五日即為兩家公司尾款之清償日期，
　　是王見得所清償之四百零八萬元，自應以先到期之債務，儘先抵充；易言之，王
　　見得所清償之款項，應按比例先抵充如附表二編號五及如附表三所示之票款債務
　　。（二）因王見得清償之四百零八萬元部分，係包含上訴人貨款四百零六萬一千
　　二百二十五元及全得公司名義之貨款一百零一萬九千元，則按比例清償上訴人之
　　部分應為三百二十六萬一千六百二十七元（計算式為0000000×0000000/0000000
　　=0000000，元以下四捨五入），則上訴人就如附表二編號五所示之貨款應尚積欠
　　被上訴人七十九萬九千五百九十八元（0000000-0000000=799598），另如附表四
　　編號三所示之支票未兌現部分，其中有五十二萬零九百五十元係上訴人之貨款，
　　故此部分上訴人亦應再給付被上訴人五十二萬零三百十九元（計算式為0000000
　　×520950/680825=520319，元以下四捨五入），兩者合計上訴人尚欠被上訴人一
　　百三十一萬九千九百十七元（799598+520319)之貨款。又縱然王見得係無權代表
　　全得公司向被上訴人購買混凝土，惟王見得就其債務仍應負清償責任，是王見得
　　之前開清償，仍應依上述抵充債務法則定之。」（參見本院原確定判決第十一頁
　　第十八行至第十三頁第十四行），依上說明，原確定判決審酌相關物證後，對再
　　審原告主張王見得已指定應先抵充再審原告之債務部分並未採納，並依民法第三
　　百二十二條規定定應抵充債務之順序，自無消極不適用民法第二百零八條規定之
　　情事。
　(三)再審原告另主張「王見得曾交付合計四百零六萬一千二百二十五元之支票五張予
　　再審被告，再審被告雖稱上開五張支票嗣經提示未兌現云云，惟再審被告實際並
　　未如期提示，另由王見得簽發三張支票予再審被告，上述法律關係之變更，應與
　　再審原告無涉，再審原告既已證明上開五張支票所載之貨款已交由王見得代理再
　　審被告收受，嗣王見得再行換票，已由兩造間存在之買賣價金關係，另行轉換成
　　再審被告與王見得間之借貸或票據上關係。原確定判決逕為不利再審原告之認定
　　，亦有消極未適用民法第三百條、第四百七十四條、第四百八十一條及票據法第
　　五條之規定云云。
    本院查：原確定判決就再審原告主張「王見得已簽發如判決附表二編號五、六所
    示支票予再審被告，用以清償再審原告欠再審被告之貨款，債務已消滅」部分，
    調查後認定本件係屬『新債清償』，非屬代物清償或債之更改，因此再審原告所
    負再審被告原有貨款債務尚未消滅。原確定判決理由記載如下：「依民法第三百
    二十條規定：『因清償債務而對於債權人負擔新債務者，除當事人另有意思表示
    外，若新債務不履行時，其舊債務仍不消滅。』，而清償得由第三人為之，是第
    三人與債權人亦得訂立新債清償契約，惟限於第三人與債權人成立契約，第三人
    承擔之新債務與債務人之舊債務不同其內容，於新債務履行時，舊債務始歸消滅
    者，方屬新債清償。若第三人承擔之新債務與債務人之舊債務之內容完全相同，
    且於第三人承擔之同時舊債務消滅者，倘其承擔契約為要物契約，即為代物清償
    ；承擔契約為諾成契約，則為債之更改（最高法院八十五年度台上字第二三八八
    號判決參照）。查王見得所承擔之新債務（票款）與舊債務（買賣價金）之內容
    並不相同，且上訴人亦未舉證證明王見得與被上訴人曾特別約定被上訴人受領票
    款後，該買賣價金債務即歸於消滅，揆諸前揭說明，本件自屬新債清償，而非代
    物清償或債之更改，而本件新債務（票據債務）既未履行，上訴人積欠被上訴人
    如附表二編號五、六之買賣價金債務自不消滅，是上訴人光揚公司辯稱系爭債務
    已消滅云云，難以採取。」（原確定判決第十頁第十七行至第十一頁第十一行）
    ，駁回再審原告「兩造間存在之買賣價金關係，已另行轉換成再審被告與王見得
    間之借貸或票據上關係」之主張，兩造間既無「借貸」或「票據」關係，再審原
    告認此部分原確判決消極未適用民法第三百條「第三人與債權人訂立契約承擔債
    務人之債務者，其債務於契約成立時，移轉於該第三人。」、第四百七十四條「
    稱消費借貸者，謂當事人一方移轉金錢或其他代替物之所有權於他方，而約定他
    方以種類、品質、數量相同之物返還之契約。」、第四百八十一條「以貨物或有
    價證券折算金錢而為借貸者，縱有反對之約定，仍應以該貨物或有價證券按照交
    付時交付地之市價所應有之價值，為其借貸金額。」及票據法第五條「在票據上
    簽名者，依票上所載文義負責。二人以上共同簽名時，應連帶負責。」之規定，
    顯無理由。
　(四)再審原告主張原確定判決對重要物證漏未審酌，具有民事訴訟法第四百九十七條
　　再審事由部分：
    再審原告主張原確定判決審理時，再審原告曾提出系爭買賣合約及相關憑證、發
    票等，用以證明再審原告確已付款及系爭支票之債權僅存在於再審被告與王見得
    之間，原確定判決對此重要證物漏未審酌云云。按原確定判決審酌再審原告提出
    之系爭買賣合約及相關憑證、發票等物證，業經調查並認定「查上訴人（再審原
    告）於九十年五月間至九十一年一月二十六日，向被上訴人購買預拌混凝土，上
　　訴人共應給付被上訴人價金九百七十五萬七千六百零一元（詳如附表二所示）；
　　而如附表二編號一至編號四共五百十七萬五千四百二十六元之價金（0000000+50
　　000+394300+0000000=0000000），係由王見得向上訴人領取後，再由王見得另行
　　簽發支票予被上訴人，且均已兌現等情，業據被上訴人提出買賣合約書為證（見
　　原法院九十二年度補字第八０號卷第九頁），復為上訴人所不爭執，堪信為真實
　　。」（原確定判決第七頁第十八行至第八頁第四行）；「至其餘貨款，王見得雖
　　曾交付如附表二編號五所示金額共四百零六萬一千二百二十五元之支票五張予被
　　上訴人，惟均未兌現，且如附表二編號六之買賣價金五十二萬零九百五十元，王
　　見得並未給付被上訴人，而王見得另以訴外人全得營造股份有公司（以下稱全得
　　公司）名義進貨之貨款一百十七萬八千八百七十五元（即如附表三所示之退票票
　　款一百零一萬九千元、尾款十五萬九千八百七十五元）未清償，王見得為清償前
　　開全得公司一百零一萬九千元及上訴人之四百零六萬一千二百二十五元之退票債
　　務（合計五百零八萬零二百二十五元），乃另簽發如附表四編號一、二所示之支
　　票二紙共五百零八萬元（零頭二百五十五元捨棄），另前開二筆未付尾款共六十
　　八萬八百二十五元（上訴人五十二萬零九百五十元、全得公司十五萬九千八百七
　　十五元），則另簽發如附表四編號三金額六十八萬元之支票予被上訴人（零頭八
　　百二十五元捨棄），嗣如附表四編號二、三之支票又退票，王見得乃於九十一年
　　六月十二日匯款一百五十四萬元與被上訴人為清償，被上訴人仍有一百六十八萬
　　元貨款未受償等情，王見得並未到場為爭執，而上訴人對於王見得所簽發用以清
　　償被上訴人貨款之前開支票均未兌現等情亦不否認，堪信上訴人已將貨款交付王
　　見得，惟被上訴人仍有一百六十八萬元之貨款未受償。」（原確定判決第八頁第
　　四行至第十九行）；「又全得公司所應給付而尚未給付之款項，有被上訴人開立
　　之KB00000000號統一發票（四十六萬四千五百元）、KBB00000000號統一發票（
　　五十五萬四千五百元）、LA00000000號統一發票（十五萬九千八百七十五元）可
　　證，並有附表三之支票影本在卷可按，上訴人請求被上訴人提出九十年五月至九
　　十一年間所有之統一發票明細及與王見得間之會帳細目憑證，與本件之爭執點並
　　無關連，認無必要。」（原確定判決第八頁第十九行至第九頁第四行），核並無
　　重要證據漏未經審酌之情事。
　(五)再審原告主張發現新證物，具有民事訴訟法第四百九十六條第一項第十三款之再
　　審事由部分：
    再審原告復又主張「再審原告於九十三年三月十九日發現再審被告向再審原告請
　　款之信封及王見得付款之新證物，再審被告之請款文件均寄交王見得或其會計，
　　而非再審原告之住所，足以證明再審被告與王見得之委任收款關係。再審原告於
　　同日亦發現王見得與再審被告之付款傳票及支票影本，其上亦附有再審被告之發
　　票，足證再審被告係委任王見得前來收款或同意王見得之債務承擔。此二份新證
　　物如經斟酌，應可對再審原告為有利之判決」云云。查原確定判決已於理由欄項
　　下說明本件買賣關係既係由再審原告委任王見得處理並監工，則再審被告將請款
　　發票寄至工地（非再審原告地址）交由王見得向再審原告請款，乃事理之常（判
　　決第十頁第一行至第十二行），難認再審被告係委任王見得前來取款或同意王見
　　得之債務承擔。況再審原告提出之信封，載明收件人係再審原告光揚工程股份有
　　限公司（本院再審原告提出之再證三、再證四），並非王見得，縱經斟酌，上開
　　信封亦難證明「再審被告與王見得間有委任收款關係或同意王見得債務承擔」之
　　新證物，得使再審原告受較有利之裁判，此部分亦無民事訴訟法第四百九十六條
　　第一項第十三款之再審事由。
三、綜上所述，本件再審原告所執原確定判決消極未適用法規之再審事由，均經原確
    定判決調查後敘明理由予以論斷，並無再審原告指摘消極未適用法規之情事。另
    原確定判決亦無重要證據漏未審酌或發現如經斟酌可使再審原告受較有利裁判之
    新證據。以上再審原告主張之再審理由，與民事訴訟法第四百九十六條第一項第
    一款、第十三款及第四百九十七條之規定有間，本件再審之訴顯無再審理由，爰
    不經言詞辯論，以判決駁回。
據上論結，本件再審之訴，顯無再審理由，應依民事訴訟法第五百零二條第二項、第
七十八條判決如主文。
中　　　華　　　民　　　國　　九十三　　年　　　七　　　月　　二十一　　日
　　　　　　　　　　　　　　　　　　臺灣高等法院臺南分院民事第四庭
~B1審判長法官　林　　金　　村
~B2　　　法官　胡　　景　　彬
~B3　　　法官　曾　　平　　杉
右為正本係照原本作成。
不得上訴。
中　　　華　　　民　　　國　　九十三　　年　　　七　　　月　　二十三　　日
                                        法院書記官　葉　　秀　　珍
